臺灣高等法院刑事裁定
110年度抗字第1757號
抗  告  人  
即  被  告  彭宥鈞




選任辯護人  洪煜盛律師
            黃重鋼律師
抗  告  人  
即  被  告  李儒宗



            邱韋嘉



上列抗告人即被告等因違反組織犯罪防制條例等案件，不服臺灣
新竹地方法院中華民國110年10月14日110年度訴字第497號延長
羈押之裁定，提起抗告，本院裁定如下：
    主  文
抗告駁回。
    理  由
一、原裁定略以：抗告人即被告李儒宗、彭宥鈞、邱韋嘉等因違
    反組織犯罪防制條例等案件，經檢察官提起公訴，原審訊問
    上開被告後，認被告李儒宗涉犯組織犯罪防制條例第3條第1
    項前段發起、指揮犯罪組織罪嫌及刑法第339條之4第2項、
    第1項加重詐欺取財既未遂罪嫌，被告彭宥鈞、邱韋嘉涉犯
    組織犯罪防制條例第3條第1項後段參與犯罪組織罪嫌及刑法
    第339條之4第2項、第1項加重詐欺取財既未遂罪嫌，均犯嫌
    重大；再被告李儒宗各別發起、指揮或被告彭宥鈞、邱韋嘉
    所參與之該犯罪組織，即本案詐欺集團之電信機房，其性質
    上確係以集團分工之方式進行犯罪，本具有反覆實施之性質
    ，而本案確有多達20餘位之被害人受騙，加以被告李儒宗自
    承本案並非其首次從事詐欺集團組織，被告彭宥鈞、邱韋嘉
    先前均有加重詐欺之論罪科刑紀錄，被告等一旦再度囿於經
    濟因素，均非無再犯之可能性，是均有事實足認被告等有反
    覆實施同一詐欺犯罪之虞，皆有刑事訴訟法第101條之1第1
    項第7款之羈押原因，又考量被告李儒宗雖坦承發起、指揮
    犯行，然其自述自己參與之內容與共犯間分工方式等等細節
    ，尚與其他共犯所述有不一致之處，並斟酌被告李儒宗有銷
    毀手機、指示他人碎裂載有被害人資訊紙張之行為，同有事
    實足認被告李儒宗併有刑事訴訟法第101條第1項第2款之羈
    押原因，復認其等均有羈押之必要，而均於民國110年7月22
    日執行其等之羈押，被告李儒宗並禁止接見通信，而羈押期
    間將於110年10月21日屆滿，被告3人仍均有刑事訴訟法第10
    1條之1第1項第7款之情形，並有繼續羈押之必要，是應自11
    0年10月22日起延長羈押2月。又因本案證據調查完畢，乃自
    110年10月14日起解除被告李儒宗之禁止接見通信。
二、按被告經法官訊問後，認為犯罪嫌疑重大，而有事實足認有
    湮滅證據、勾串共犯或證人之虞者，或有反覆實施刑事訴訟
    法第101條之1第1項各款同一犯罪之虞，而有羈押之必要者
    ，得羈押之；羈押被告，審判中不得逾3月，但有繼續羈押
    之必要者，得於期間未滿前，經法院依刑事訴訟法第101 條
    之規定訊問被告後，以裁定延長之；延長羈押期間，審判中
    每次不得逾2月，如所犯最重本刑為10年以下有期徒刑以下
    之刑者，第一審、第二審以3次為限，刑事訴訟法第101 條
    之1第1項、第108條第1項、第5項分別定有明文。復按法院
    對被告執行之羈押，本質上係為使訴訟程序得以順利進行或
    為保全證據、或為保全對被告執行刑罰之目的，而對被告所
    實施剝奪人身自由之強制處分，是關於羈押與否之審查，其
    目的僅在判斷有無實施羈押強制處分之必要，並非認定被告
    有無犯罪之實體審判程序，不適用直接審理原則，相關證據
    只須達釋明之程度即可，而不必至確信之程度。而被告有無
    羈押之必要，法院僅須審查被告犯罪嫌疑是否重大、有無羈
    押原因、以及有無執行羈押以保全偵審或刑罰執行之必要，
    由法院就具體個案情節予以斟酌決定，如就客觀情事觀察，
    法院許可羈押之裁定或延長羈押之裁定，在目的與手段間之
    衡量並無明顯違反比例原則情形，即無違法或不當可言。
三、抗告意旨略以：
　㈠被告彭宥鈞抗告意旨：被告彭宥鈞所參與本案之詐欺集團機
    房雖然具有集團式反覆實施之性質，有20餘位之被害人受騙
    ，然此僅係表示犯罪之性質，而非被告彭宥鈞未來有無再犯
    之判斷基礎，刑事訴訟法第101條之1規定預防性羈押，應著
    重判斷被告是否具備「足認有再為同一犯行之危險」要件，
    原審法院以被告彭宥鈞涉犯之犯罪性質為由，遽認被告彭宥
    鈞未來有再犯之危險，似有未洽；再被告彭宥鈞前雖曾加入
    詐欺集圑機房，經法院判刑確定，然被告彭宥鈞前案緩刑期
    間於109年12月14日已期滿，刑之宣告失其效力，被告彭宥
    鈞在此期間於新竹市○區○○路0段0號之○○便當店辛勤上班，
    有穩定之工作，足認被告彭宥鈞於數年間未以詐欺為業，亦
    未反覆實施詐欺犯行；另被告彭宥鈞已於警詢、偵查程序及
    原審程序中坦承全部犯行，且就所有已知犯罪情節供稱不諱
    ，顯見其已知所警惕並具悔改之心，應不具備「有事實足認
    有反覆實施」之要件。況目前國内疫情嚴峻，近期中央流行
    疫情指揮中心延長第二級疫情警戒，國人疫苗覆蓋率仍有不
    足，衡諸一般社會生活經驗及通常情理，被告彭宥鈞如獲交
    保，依其尚未施打疫苗之身體狀況，顯無可能甘冒感染新冠
    病毒之風險繼續從事共同詐欺行為，實無繼續羈押之必要云
    云。
　㈡被告李儒宗、邱韋嘉抗告意旨均稱：同案被告許玄明所涉犯
    行亦非輕微，然其即不構成再犯之虞，難道司法觀點是以「
    初犯」或「累犯」為有無再犯之虞之標準？原裁定就共犯間
    存有差別待遇、不公平之處，應使被告李儒宗、邱韋嘉得以
    具保停止羈押云云。　　
四、經查：
  ㈠被告李儒宗、彭宥鈞、邱韋嘉犯罪嫌疑重大：
    被告李儒宗、彭宥鈞、邱韋嘉經訊問後，各自坦承被訴發起
    、指揮、參與犯罪組織罪嫌，並均坦認刑法第339條之4第2
    項、第1項加重詐欺取財既未遂罪嫌，其等自白除可互相勾
    稽外，亦有法務部調查局中部地區機動工作站調查官職務報
    告、數位證據現場蒐證紀錄、檢視報告、扣案之平板電腦翻
    拍照片等在卷可稽，並有扣案之如起訴書附表三所示之物品
    可佐，足認被告李儒宗等涉犯組織犯罪條例第3條第1項前段
    發起、指揮犯罪組織、被告彭宥鈞、邱韋嘉涉犯同條例第3
    條第1項後段參與犯罪組織，及刑法第339條之4第2項、第1
    項加重詐欺取財既未遂罪嫌，均犯嫌重大。
  ㈡被告李儒宗、彭宥鈞、邱韋嘉有刑事訴訟法第101條之1第1項
    第7款之情形：
　　被告李儒宗指揮或被告彭宥鈞、邱韋嘉等所參與之該犯罪組
    織，即本案詐欺集團之電信機房，與其他未到案、甚至未能
    追查之共犯，諸如提領詐欺贓款之車手、一線話務人員或廣
    發虛假訊息、架設虛構監管帳戶登錄網站人員等等整體以觀
    ，實係分工縝密、各自設有斷點、彼此間又隨時得以相互合
    作之集團式犯罪中之一環，本質上即具有反覆實施之性質，
    而本案於短短2週內即有多達20餘位被害人受騙，加以被告
    李儒宗自承本案並非其首次參與之詐欺集團犯罪組織，依卷
    內事證亦似非其發起、指揮該組織後首次設立之據點，而被
    告邱韋嘉前於108年間因加重詐欺案件，經本院以109年度上
    訴字第2355號判決判處應執行有期徒刑7月、1年1月，緩刑4
    年，甫於109年11月18日確定，被告彭宥鈞則曾於106年因加
    重詐欺案件，經原審法院以106年度原訴字第26號判決判處
    應執行有期徒刑1年11月，緩刑3年確定，緩刑期間甫於109
    年12月14日期滿等情，各有其等本院被告前案紀錄表附卷憑
    參，是該等被告縱經科刑處罰，卻仍因積欠債款或他人請託
    ，即循一定管道加入詐欺集團犯罪組織再犯本案，實可預見
    上開被告一旦再度囿於經濟或人情因素，均非無再犯之可能
    ，當均有事實足認被告李儒宗、彭宥鈞、邱韋嘉有反覆實施
    同一詐欺犯罪之虞。
  ㈢抗告意旨另執同案被告許玄明為例，指摘原裁定就同案各被
    告羈押原因及必要性之認定標準不一，有悖於平等原則云云
    。然查各被告涉案情節不盡相同，面對偵審之態度、歷次供
    述內容之一致性或可信性迥異，從而對於其等之認定自有不
    同，本無相互拘束或比附援引之效，尚難執同案被告許玄明
    之例，逕認被告李儒宗、邱韋嘉同無羈押之原因與必要。原
    審依全案相關事證，就被告李儒宗、邱韋嘉為與同案被告許
    玄明相異之羈押處分，於法並無不合，要無此部分抗告意旨
    所指之違法可言。
　㈣綜上，本案仍有刑事訴訟法第101條之1第1項第7款之羈押事
    由，非予羈押顯難進行審判、執行之必要性，若命被告等具
    保、責付或限制住居等侵害較小之手段，均不足以確保審判
    或執行程序之順利進行。本案屬集團性犯罪，被害人非在少
    數、受騙金額不低，經本院權衡國家刑事司法權之有效行使
    、社會秩序及公共利益、抗告人人身自由之私益及防禦權受
    限制之程度，並審酌全案相關事證、訴訟進行程度及其他一
    切情事，認被告等仍有反覆實施詐欺罪之虞之羈押事由，且
    無法以具保、限制住居等其他手段替代羈押，而均有繼續延
    長羈押之必要，裁定被告等均自110年10月22日起延長羈押2
    月，核無不合。
五、原審審酌卷內客觀事證後，認被告李儒宗、彭宥鈞、邱韋嘉
    前揭刑事訴訟法第101條之1第1項第7款之羈押原因均仍然存
    在，有羈押之必要，裁定羈押，且原羈押原因尚未消滅，而
    予以延長羈押，經核均無違誤。被告李儒宗、彭宥鈞、邱韋
    嘉以上開理由提起抗告，係對於原審法院審酌羈押時得裁量
    、判斷之職權行使，漫為爭執，尚不足以推翻原羈押裁定之
    適法性，揆諸前揭說明，本件抗告為無理由，應予駁回。
據上論結，應依刑事訴訟法第412條，裁定如主文。
中　　華　　民　　國　　110 　年　　11　　月　　9 　　日
                  刑事第九庭    審判長法　官  潘翠雪
                                      法　官  俞秀美
                                      法　官  陳俞婷
以上正本證明與原本無異。
不得再抗告。
                                      書記官  李政庭
中　　華　　民　　國　　110 　年　　11　　月　　9 　　日